【裁判字號】    97,易,1537
【裁判日期】    970707
【裁判案由】    竊盜
【裁判全文】
臺灣板橋地方法院刑事判決              97年度易字第1537號
公  訴  人  臺灣板橋地方法院檢察署檢察官
被      告  乙○○
上列被告因竊盜案件，經檢察官提起公訴（97年度偵字第6802號）
，本院判決如下：
    主  文
乙○○無罪。
    理  由
一、公訴意旨略以：被告乙○○意圖為自己不法之所有，先於民
    國九十六年九月二十五日某時，以向甲○○借機車鑰匙為由
    ，取得甲○○所有含住家鑰匙及機車鑰匙之鑰匙一串，並加
    以複製備份，復於翌日七時三十分許，以返還鑰匙及借住宅
    廁所使用為由，進入甲○○位於臺北縣鶯歌鎮○○路八十號
    二樓之三住處勘查地點後，即於同年九月二十七日七時許，
    持甲○○之住家之備份鑰匙啟門進入甲○○上址住處（侵入
    住宅部分，未據告訴），竊取甲○○所有之黃金戒子一個、
    黃金項鍊一條、黃金手鍊一條、黃金耳飾一對，環芬迪手錶
    一個﹙價值約新臺幣一萬五千元﹚，得手後變賣花用，嗣經
    甲○○報警處理，而查悉上情。因認被告所為，係涉犯刑法
    第三百二十條第一項之竊盜罪嫌。
二、按犯罪事實應依證據認定之，無證據不得認定其犯罪事實；
    又不能證明被告犯罪者，應諭知無罪之判決，刑事訴訟法第
    一百五十四條第二項、第三百零一條第一項分別定有明文。
    次按所謂證據，係指直接間接足以證明犯罪行為之一切證人
    、證物而言；且事實之認定，應憑證據，如未能發現相當證
    據，或證據不足以證明，自不能以推測或擬制之方法，以為
    裁判基礎，最高法院三十年上字第一二八號、四十年臺上字
    第八六號判例均可資參考。再按認定不利於被告之事實，須
    依積極證據，苟積極證據不足為不利於被告事實之認定時，
    即應為有利於被告之認定，最高法院三十年上字第八一六號
    判例意旨可資參照。另按刑事訴訟上證明之資料，無論其為
    直接或間接證據，均須達於通常一般之人均不致有所懷疑，
    而得確信其為真實之程度，始得據為有罪之認定，若其關於
    被告是否犯罪之證明未能達此程度，而有合理懷疑之存在，
    致使無從形成有罪之確信，根據「罪證有疑，利於被告」之
    證據法則，即不得遽為不利被告之認定，有最高法院七十六
    年臺上字第四九八六號判例可稽。
三、公訴意旨認為被告有前揭犯行，無非係以被告乙○○於警詢
    、偵查中之陳述，佐證被告於九十六年九月二十五日某時，
    以向告訴人甲○○借機車鑰匙為由，取得告訴人所有含住家
    鑰匙及機車鑰匙之鑰匙一串，並於翌日七時三十分許，以返
    還鑰匙及借住宅廁所使用為由，進入告訴人位於臺北縣鶯歌
    鎮○○路八十號二樓之三住處之事實；以告訴人甲○○於警
    詢及本署偵訊中之證述，佐證告訴人於前揭時地遭竊上開財
    物，並從監視錄影畫面可辨視九十六年九月二十七日侵入其
    住處竊取財物之人係被告之事實；以監視錄影畫面翻拍照片
    四張，佐證被告之身高、走路姿勢、所穿之鞋子均與九十六
    年九月二十七日進入甲○○住處竊取財物之人相符之事實。
    惟訊據被告堅決否認有何竊盜犯行，辯稱：伊的住處與甲○
    ○的住處距離很遠，伊也沒有交通工具可以去那邊，而且伊
    還帶了一個六歲的小孩，伊確實不在場，伊沒有行竊，伊也
    沒有複製甲○○的住家鑰匙，因為伊當時是在中秋節深夜十
    點向甲○○借機車，也是在當天晚上十一點還的，當天鎖匠
    都休息等語。經查：證人甲○○於偵查中係證稱：因其住處
    遭竊而向房東調閱錄影帶，發現有一男子戴安全帽進入伊家
    ，不過伊沒有辦法指認出對方是誰，後來伊家人幫伊指認後
    跟伊說對方可能是伊叔叔等情（九十七年度偵字第六八○二
    號卷，第十九頁），是證人此並未為確信之指認，僅稱具有
    可能性，起訴書執此指稱證人甲○○已從監視錄影畫面辨視
    出侵入其住處竊取財物之人即為被告云云，似屬速斷。又依
    偵查卷內所附監視錄影翻拍畫面（同前卷，第十四、十五頁
    ）所示，被告身高、走路姿勢、所穿之涼鞋，與疑似行竊之
    嫌犯畫面固屬類似，然被告體型並非特殊，監視錄影畫面中
    之人面貌經安全帽遮掩部分，且未顯示身體特徵，所著涼鞋
    亦非特殊款式，尚難據此即認定被告與經拍攝之嫌犯具有同
    一性。且經被告同意警員於九十七年四月七日前往被告位於
    臺北縣鶯歌鎮○○路一一七巷十五號住處搜索，並未搜得本
    案相關贓、證物，有台北縣政府三峽分局鶯歌分駐所搜索筆
    錄在卷可稽（同前卷，第二十二至二十四頁）。是本案起訴
    所舉證據，實僅依被告可能有機會複製告訴人住處鑰匙，並
    與侵入行竊之人形貌相似二端為證。然本案本無從認定告訴
    人住處遭侵入行竊之方式，亦未自被告處查得相關贓證物，
    遑論被告是否確曾複製告訴人住處鑰匙，且經錄影認為係侵
    入行竊嫌犯之人是否為被告，亦屬有疑，業經論述如前，依
    檢察官所舉證據仍屬未足，本案無從排除係被告以外之人所
    為之可能性，其間尚有合理懷疑存在，無從為被告有罪之確
    信，既不能證明被告犯罪，即應依法為被告無罪之諭知。
據上論斷，應依刑事訴訟法第301條第1項，判決如主文。
本件經檢察官__到庭執行職務。
中    華    民    國    97    年    7     月    7     日
                  刑事第三庭    法  官  王偉光
以上正本證明與原本無異
如不服本判決應於送達後10日內向本院提出上訴狀
                                書記官  陳宥伶
中    華    民    國    97    年    7     月    7     日


司法院資訊處製作；財團法人民間司法改革基金會備份。
